【裁判字號】    96,易,2312
【裁判日期】    970109
【裁判案由】    詐欺
【裁判全文】
臺灣士林地方法院刑事判決              96年度易字第2312號
公  訴  人  臺灣士林地方法院檢察署檢察官
被      告  丙○○
選任辯護人  翁瑞麟律師
上列被告因詐欺案件，經檢察官提起公訴（96年度偵字第13492
號、第14208 號），被告於本院準備程序中就被訴之事實為有罪
之陳述，經本院合議庭裁定改由受命法官獨任依簡式審判程序審
理並判決如下：
    主  文
丙○○幫助意圖為自己不法之所有，以詐術使人將本人之物交付
，處有期徒刑貳月，如易科罰金以新台幣壹仟元折算壹日。犯罪
所得新台幣壹仟元沒收。
    事  實
一、丙○○明知申請帳戶使用係輕而易舉之事，一般人無故取得
    他人金融帳戶使用之行徑常與財產犯罪密切相關，能預見其
    交付存摺、提款卡及密碼等帳戶提存工具予不熟識之他人使
    用，可能幫助詐欺犯罪者將被害人因受詐欺而匯入該帳戶之
    金錢以現金提領，致被害人或警方僅能查知帳戶名義人，而
    無從追查該詐欺犯罪者及金錢實際流向，仍不違其本意，基
    於提供帳戶幫助他人詐欺之不確定故意，於民國96年9 月下
    旬某日，在台北市○○路菜市場，以新台幣1000元之代價，
    將其所有之第一商業銀行建成分行（下稱一銀建成分行）帳
    號第00000000000 號存款帳戶之存摺、提款卡及密碼交予犯
    罪集團成員作為存、提、匯款之用，而以此方式幫助該犯罪
    集團向他人詐取財物。嗣該犯罪集團成員即意圖為自己不法
    之所有，(一)於96年9 月30日晚上8 時許，以電話向甲○○佯
    稱可提供援交服務，惟須先操作自動櫃員機以確認身分，致
    甲○○陷於錯誤，依指示操作自動櫃員機後，誤匯款4,000
    元、6,000 元及2 萬4,000 元至丙○○上開一銀建成分行帳
    戶內。(二)於同日23時17分許，打電話給乙○○佯稱可提供援
    交服務，惟須先匯款，致乙○○陷於錯誤，依指示匯款3,00
    0 元至丙○○前揭一銀建成分行帳戶內。
二、案經甲○○訴由臺北市政府警察局大同分局報告臺灣士林地
    方法院檢察署檢察官偵查起訴。
    理  由
一、訊據被告丙○○對於能預見其提供帳戶予不相識之人使用，
    可能幫助詐欺犯罪者將被害人因受詐欺而匯入該帳戶之金錢
    以現金提領，致被害人或警方僅能查知帳戶名義人，而無從
    追查該詐欺犯罪者及金錢實際流向，仍不違其本意，基於幫
    助詐欺犯意，將其開戶取得之帳戶上開之存摺、提款卡、提
    款卡密碼，交付與年籍不詳之犯罪集團成員，供作為其存、
    提、匯款之用等情，坦承不諱，而犯罪集團利用上開銀行帳
    戶將被害人因受詐欺而匯入該帳戶之金錢以現金提領，並經
    被害人甲○○、乙○○及證人謝佩芬於警詢（當事人均同意
    作為證據）中證述甚詳，此外復有被告於第一銀行建成分行
    開戶資料、帳戶存款分類明細表、自動櫃員機交易明細表附
    於偵查卷可稽，事證明確。
二、按金融存款帳戶，事關存戶個人財產權益之保障，與存戶之
    印鑑章結合，其專屬性、私密性更形提高，一般人亦均有應
    妥為保管存摺、印鑑章，以防止存摺、印鑑章被他人冒用之
    認識，縱有特殊情況偶有將存摺、印鑑章交付他人之需，亦
    必深入瞭解其用途後再行提供以使用，恆係吾人日常生活經
    驗與事理；且金融帳戶為個人理財之工具，申請開設金融帳
    戶並無任何特殊之限制，一般民眾皆可以存入最低開戶金額
    之方式申請開戶，一個人可以在不同之金融機構申請多數之
    存款帳戶使用，並無何困難，此乃眾所週知之事實。則依一
    般人之社會生活經驗，苟見非親非故之人不以自己名義申請
    開戶，反而向他人蒐集金融機構帳戶供己使用，衡情對收集
    者將所收集之帳戶用於詐欺犯罪乙節當有預見。況觀諸現今
    社會上，詐騙集團收購人頭帳戶，持以作為信貸、手機簡訊
    詐欺之事，常有所聞，出賣或出借帳戶予非親非故之人，受
    讓人係為謀非正當資金進出，而隱瞞行為人身份曝光之不法
    使用，幾乎已成為人盡皆知之犯罪手法等情，益當信而有徵
    。本件被告明知將存摺、提款卡、提款卡密碼等有關個人財
    產、身分之物品，淪落於不明人士手中，極易被利用為與財
    產有關之犯罪工具；被告竟加以同意，顯然對於該帳戶作為
    不法使用，有所認識且並不違背其本意，是雖卷內事證並無
    積極證據證明被告知悉該詐欺犯罪集團將如何犯罪，而無法
    於本件認定被告有共同詐欺之犯罪認識，但其既對帳戶交付
    他人使用，可能遭犯罪集團用以犯罪有所預見，且不違背本
    意而為之，應有幫助詐欺取財之不確定故意甚明。
三、核被告所為，係犯刑法第339 條第1 項詐欺取財之幫助犯。
    被告對詐欺正犯提供帳戶資以助力，但並未參與詐欺犯罪行
    為之實行，應屬幫助他人實行犯罪行為，為幫助犯，爰依刑
    法第30條第2 項規定減輕其刑。爰審酌被告已屆70餘歲，因
    於菜市場聽信他人之言，未經熟慮而罹本罪及被告之品行，
    犯罪手段、生活狀況、智識程度、犯罪所生之損害及於本院
    審理時坦承犯行，深表悔悟等一切情狀，酌情量處如主文所
    示之刑，並諭知易科罰金之折算之標準。又被告提供上開帳
    戶予詐欺集團之所得1 千元，係其犯罪所得，而屬其所有，
    應併予宣告沒收。
據上論斷，應依刑事訴訟法第273 條之1 第1 項、第299 條第1
項前段，刑法第339 條第1 項、第30條第2 項、第41條第1 項前
段、第38條第1 項第3 款，刑法施行法第1 條之1 ，判決如主文
。
本案經檢察官翁偉倫到庭執行職務
中    華    民    國    97    年    1     月    9     日
                  刑事第一庭法  官  賴邦元
以上正本證明與原本無異。
如不服本判決，應於收受送達後10日內向本院提出上訴書狀，其
未敘述上訴之理由者並得於提起上訴後20日內向本院補提理由書
（均須按他造當事人之人數附繕本）。
                            書記官  游育慈
中    華    民    國    97    年    1     月    9     日
附錄本案論罪科刑法條之依據：
中華民國刑法第339條（普通詐欺罪）
意圖為自己或第三人不法之所有，以詐術使人將本人或第三人之
物交付者，處5 年以下有期徒刑、拘役或科或併科1 千元以下罰
金。
以前項方法得財產上不法之利益或使第三人得之者，亦同。
前二項之未遂犯罰之。
中華民國刑法第30條（幫助犯及其處罰）
幫助他人實行犯罪行為者，為幫助犯。雖他人不知幫助之情者，
亦同。
幫助犯之處罰，得按正犯之刑減輕之。


司法院資訊處製作；財團法人民間司法改革基金會備份。
